【裁判字號】    95,簡抗,10
【裁判日期】    950904
【裁判案由】    履行契約
【裁判全文】
臺灣桃園地方法院民事裁定        九十五年度簡抗字第十號
抗  告  人  甲○○
相  對  人  乙○○
上列抗告人因相對人間給付票款事件，對於本院桃園簡易庭民國
九十五年七月十日所為裁定（九十五年度桃簡字第九四一號），
提起抗告，本院裁定如下：
    主      文
抗告駁回。
抗告程序費用由抗告人負擔。
    理      由
一、抗告人抗告意旨略以：依民事訴訟法第二百六十條規定之反
    面解釋，凡是本訴之標的及其防禦方法具牽連關係者，即得
    提起反訴者甚為明確，並不以請求權是否相同為必要，至為
    明確。又反訴制度在於促進糾紛解決一次性，因此只要具有
    法律上及事實上之牽連關係，即可提起反訴。本件相對人以
    莫須有之請求對抗告人提起訴訟，造成對抗告人之侵權行為
    損害，抗告人為此提出反訴，其間應有法律上及事實上之牽
    連關係，是抗告人之反訴應為合法，詎遭原審裁定駁回反訴
    ，該裁定顯有違誤，為此提起抗告，請求廢棄原裁定等語。
二、按反訴之標的如專屬他法院管轄，或與本訴之標的及其防禦
    方法不相牽連者，不得提起，民事訴訟法第二百六十條第一
    項定有明文。反訴制度，在求本訴與反訴之言詞辯論及其他
    調查證據等程序，可以互相利用，而得節省勞力時間與費用
    ，並防止裁判之抵觸，反訴之標的與本訴之標的及其防禦方
    法並無牽連關係，則雖合併辯論，仍須各自提出與本訴不相
    牽連之攻擊防禦方法，不但不能達到互相利用之目的，且反
    使訴訟程序歸於複雜，是以上開法文所謂反訴之標的與本訴
    之標的及其防禦方法有牽連關係者，應指反訴標的之法律關
    係與本訴標的之法律關係兩者之間，或反訴標的之法律關係
    與本訴被告作為防禦方法所主張之法律關係兩者之間，有法
    律關係本身同一或發生原因相同或有其他類似密接關係存在
    ，依其中某一法律關係之調查，他法律關係亦得自然明暸時
    始足當之。若僅法律關係之主體相同，尚不得謂有牽連關係
    。
三、經查：
（一）本件相對人係以抗告人於八十七年六月二十五日收受伊訂
      製油畫肖像之款項新臺幣（下同）二十萬元，約定抗告人
      應於同年九月十五日交付由大陸地區東北籍名家金隆貴所
      繪製之仕女肖像畫二十五號一幅，而抗告人屆期未為交付
      ，經其屢次催討，抗告人未予置理，應依民法第二百四十
      九條第三款規定，加倍返還相對人所受之定金；又其為於
      原審提起本訴，委請律師代為撰寫狀紙花費共三萬元，抗
      告人亦應負擔之為由，依契約法律關係提起本訴。而抗告
      人於相對人所提本訴訴訟繫屬中，則係以相對人於本訴中
      所提出之收據內容乃係子虛烏有，相對人執以對抗告人提
      起本訴，致其遭受莫大損害，而依侵權行為之法律關係，
      提出反訴請求相對人應給付四十萬元，此業據本院調閱九
      十五年度桃簡字第九四一號履行契約案卷後審認屬實。
（二）觀諸上開本、反訴訟內容，相對人所提本訴之訴訟標的為
      契約之請求權，訴訟標的之基礎事實則為兩造於八十七年
      六月二十五日所成立契約關係，而抗告人所提反訴之訴訟
      標的為實體法上之侵權行為損害賠償請求權，訴訟標的之
      基礎事實則為相對人在九十四年十一月二十五日所提之上
      開本訴，衡量此二者在訴訟標的法律關係、攻擊防禦方法
      之審理及其相關證據方法之調查上，彼此間相互利用性甚
      低，顯然無牽連關係。是以抗告人於本訴提出侵權行為法
      律關係之反訴，為不合法，原審據此駁回抗告人之反訴，
      並無違誤，本件抗告為無理由，應予駁回。
依民事訴訟法第四百三十六條之一第三項、第四百九十五條之一
第一項、第四百四十九條第一項、第九十五條、第七十八條，裁
定如主文。
中   華   民   國   九十五   年    九    月    四     日
                     民事第二庭審判長法  官  劉克聖
                                     法  官  范明達
                                     法  官  石有為
右為正本係照原本作成
本件不得抗告
                                     書記官  黃棟楠
中   華   民   國   九十五   年    九    月     四    日


司法院資訊處製作；財團法人民間司法改革基金會備份。
